臺灣臺北地方法院行政訴訟判決　
110年度交字第316號
原      告  林柏伸  
被      告  臺北市交通事件裁決所


代  表  人  蘇福智  
上列當事人間交通裁決事件，原告不服被告民國11年5月18日北
市裁催字第22-ZAC093248號、第22-ZAC093249號、第22-ZAC0932
50號裁決，提起行政訴訟，本院判決如下：
    主  文
如附表編號二、三所示裁決書應予撤銷。
原告其餘之訴駁回。
訴訟費用新臺幣參佰元由被告負擔三分之二，餘由原告負擔。 
被告應給付原告新臺幣貳佰元。
    事實及理由
一、程序事項：
　　本件係因原告不服被告依道路交通管理處罰條例（以下簡稱
    為道交條例）第8條所為之裁決，提起行政訴訟，經核屬行
    政訴訟法第237 條之1 第1項第1 款規定之交通裁決事件，
    爰依同法第237 條之7 規定，不經言詞辯論，逕為判決。
二、事實概要：
　㈠原告駕駛其所有車號000-0000號自用小客貨車（以下稱為系
    爭汽車），於民國110年2月5日下午5時43分至45分間，行經
    國道1號北向56.5公里至55.1公里間，因涉有「行駛高速公
    路未依規定變換車道（變換車道未依規定使用方向燈）」之
    違規行為，經民眾以科學儀器即行車紀錄器採證後提出檢舉
    ，內政部警政署國道公路警察局第一公路警察大隊（以下稱
    為舉發機關）查證後，依道交條例第33條第1項第4款規定，
    製開第ZAC093248號、第ZAC093249號、第ZAC093250號舉發
    通知單予以舉發。
　㈡原告不服舉發提出申訴，經舉發機關查復認違規屬實，被告
    函復後，原告即於110年5月14日申請裁決，再經被告於110
    年5月18日以如附表所示之北市裁催字第22-ZAC093248號、
    第22-ZAC093249號、第22-ZAC093250號裁決書（以下依序稱
    為原處分一、原處分二、原處分三，並合稱為原處分），均
    依道交條例第33條第1項第4款、第63條第1項（第1款）等規
    定，各裁處罰鍰新臺幣（下同）3,000元，並記違規點數1點
    （合計共罰鍰9,000元、記違規點數3點）。原告於同月21日
    收受送達後，再於110年6月16日向本院提起本件行政訴訟。
三、本件原告主張：
  ㈠本人接獲舉發機關通知，告知在民國110年2月5日下午，於國
    道1號行駛高速公路未依規定變換車道（變換車道未依規定
    使用方向燈），屬違反道交條例第33條第1項第4款，告發國
    道交警字第ZAC093248、ZAC093249、ZAC000000三張交通管
    理事件通知單。
  ㈡其裁罰係為民眾檢舉告發，通知單上檢附檢舉民眾所提相關
    佐證照片，且係為唯一之證據。
  ㈢依裁罰，就其出示之照片證據，本人有兩點疑義如下：
　　⒈依照片車輛於違規當下，3張通知單皆無法明確辨識車牌號
      碼，即舉發機關僅有違規照片，但無法直接證明違規者即
      是本人。
　　⒉照片證據，未能明確指出違規地點（即地點是國道1號之何
      處），故本人亦無法確認當日行經此處之違規車輛是否為
      本人。
　　故於110年3月份，按上述2點主張向被告提出申訴。
　㈣110年4月13日被告依舉發機關查復函回覆本人，惟回函仍舊
    未能就本人之主張及疑義進行清楚指證或提供更明確之直接
    證據。回函僅敘明車輛違規地點在國道1號北向55.1公里、5
    6.2公里、56.5公里等3處，但仍無直接證據指明違規地點。
    另證明違規車輛為本人所駕乘者；僅提示1張非違規當下之
    清晰照片（違規地點在國道1號，照片在中壢市中園路上，
    二者相去甚遠）。且查復函所述檢附錄影光碟並未提示予本
    人。另文中提出係民眾現場目睹該車違規之證據；科學儀器
    取得之證據，尚無法明辨，單就民眾之目視豈能明辨之，吾
    人甚為懷疑。
　㈤因其回覆及再度提示之證據，實難釋疑且予以信服，窮盡申
    訴管道，仍感不公，甚感遺憾，不得已而提起行政訴訟等語
    。並聲明：原處分撤銷。
四、被告則答辯以：
　㈠經複查違規採證影像顯示系爭汽車（影像時間2021/02/05 17
    ：42：50至52秒）由市區道路進入匝道已屬國道範圍，原告
    認知照片之於中壢市中園路上係採證照片為連續動態影像截
    圖舉發機關為明確顯示違規車輛號牌故截圖佐證。另查該採
    證影像系爭汽車由加速車道匯入主線外側車道（影片時間20
    21/02/05 17：43：52至57秒）後續由外側車道變換至中線
    車道（影片時間2021/02/05 17：44：13至21秒）最後由中
    線車道變換至內線車道（影片時間2021/02/05 17：45：00
    至05秒），三次變換車道（國道1號北向56.5公里處、北向5
    6.2公里處、北向55.1公里處）皆未依規定使用方向燈，道
    交條例針對行進間變換車道或轉彎前規定須使用方向燈，其
    目的在於維護其他用路人之安全，將車輛之行進方向提前告
    知後方用路人，以增加後方駕駛人之反應時間，避免因反應
    不及導致交通事故，為駕駛人行駛中應盡之注意義務。未依
    道路交通安全規則（以下簡稱為道安規則）第109條第2項第
    2款後段規定先顯示欲變換車道方向之燈光，並應顯示至完
    成轉彎或變換車道之行為，確有違反行政法上義務之過失，
    爰違規事實「行駛高速公路未依規定變換車道」核無違誤。
    又依據道交條例第7條之1規定：「對於違反本條例之行為者
    ，民眾得敘明違規事實或檢具違規證據資料，向公路主管機
    關或警察機關檢舉，經查證屬實者，應即舉發。但行為終了
    日起逾7日之檢舉，不予舉發。」民眾所具採證影片可勘車
    輛號牌、時間及地點，舉發機關遂依前揭規定依影片顯示之
    車輛號牌舉發，故受處分人為汽車所有人為對象。是以原告
    主張違規地點、行為不明確及車、駕對象疑義，實無所本，
    原告未依道安規則第109條第2項第2款後段規定，對於汽車
    變換車道時之行政法上應作為義務，即已構成道交條例第33
    條第1項第4款之要件該當，成立違章行為，不以有具體實際
    危害其他用路人之交通安全為必要，而應擔負本件行政處罰
    責任。
　㈡又原告提及舉發機關未提示錄影光碟一事，查該查復函對象
    為被告，被告僅以該函影本提供予原告供交通違規申訴案件
    之參考，該光碟影像係舉發機關予被告審閱，原告主張與本
    案並無關聯。
　㈢綜上，被告實難以原告前開情詞，據以撤銷原處分，爰被告
    依道交條例第33條第1項第4款及第63條第1項第1款規定，裁
    處共計罰鍰9,000元，並記違規點數3點，並無違法之情事等
    語。並聲明：駁回原告之訴。
五、本院之判斷：
　㈠按高速公路及快速公路交通管制規則第11條第2款規定：「汽
    車在行駛途中，變換車道或超越前車時，應依標誌、標線、
    號誌指示，並不得有下列情形：…二、未依規定使用方向燈
    。」、「汽車行駛於高速公路、快速公路或設站管制之道路
    ，不遵使用限制、禁止、行車管制及管理事項之管制規則而
    有下列行為者，處汽車駕駛人新臺幣3,000元以上6,000元以
    下罰鍰：…四、未依規定變換車道。」道交條例第33條第1項
    第4款明定。同條例第63條第1項第1款規定：「汽車駕駛人
    有下列各款所列條款之一者，除依原條款處罰鍰外，並予記
    點：一、有第33條第1 項…情形之一者，各記違規點數一點
    。」
　㈡經查：
　　⒈原告駕駛系爭汽車，於110年2月5日下午5時42分許，自桃
      園市○○區○○路○○道○○○道0號北向行駛，嗣於同日下午5時4
      3分、44分、45分許，先後自入口匝道加速車道向左變換
      至外側車道、外側車道變換至中間車道、後再變換至內側
      車道，其間均未使用方向燈，為行駛於系爭汽車後方汽車
      之行車紀錄器錄影紀錄，並經本院勘驗清楚，有勘驗筆錄
      及錄影擷取照片可稽（本院卷第101頁至第129頁），該勘
      驗筆錄且已送兩造表示意見，原告有於前開時間及路段，
      變換車道未使用方向燈之違規行為，事證明確。舉發機關
      、被告據此而為舉發、裁罰，自屬有據。
　　⒉原告雖以舉發通知單所附照片，無法辨識違規車輛與違規
      地點云云，爭執舉證不足。然按舉發機關、被告所以舉發
      、裁罰原告，乃因檢舉人所提出採證錄影顯示與證明原告
      有違規行為。舉發通知單所檢附之照片，僅係為使受舉發
      人知悉被舉發違規行為，而於採證錄影中擷取部分者，非
      謂舉發通知單所附照片，即為舉發機關、被告用以認定事
      實之全部證據。本件原告駕駛系爭汽車由入口匝道進入國
      道1號北向車道後，次第由加速車道向左變換至內側車道
      ，業經持續行駛於後方之檢舉人行車紀錄器拍攝清楚，有
      該採證錄影光碟及本院勘驗筆錄可考，原告爭執舉發通知
      單所附照片無法辨識違規汽車與路段云云，並非可採。
　㈢舉發機關對原告違規行為之舉發，於附表所示編號二、三部
    分違法：
　　⒈按行政違規行為之次數並非純粹以自然行為概念為界定標
      準，而應從法規範所欲維護之法益狀態予以評價。易言之
      ，藉由違規受不法利益之情形，倘不論違規行為時間之久
      暫，一概論以單一行為之行政責任，勢必誘使違規者長時
      間侵害法益，以圖得超出罰鍰額度之不當利益，將造成法
      秩序失衡之不公義現象。故從法規範之精神及其目的以觀
      ，如立法者基於達成特定行政管制之目的，已擬制規定以
      侵害法益之時間長度作為量化及區隔違反公法義務之次數
      者，則行為人雖以自然意義之一行為侵害同一法益，但因
      其侵害法益之時間長度已超過法律就單一違規行為所設定
      之評價標準者，仍應成立數個獨立之違規行為，分別論處
      其行政責任，司法院釋字第604號解釋亦闡述：「立法者
      固得以法律規定行政機關執法人員得以連續舉發及隨同多
      次處罰之遏阻作用以達成行政管制之目的，但仍須符合憲
      法第23條之比例原則及法律授權明確性原則。申言之，以
      連續舉發之方式，對違規事實繼續之違規行為，藉舉發其
      違規事實之次數，評價及計算其法律上之違規次數，並予
      以多次處罰，藉多次處罰之遏阻作用，以防制違規事實繼
      續發生，此種手段有助於目的之達成，對維護交通秩序、
      確保交通安全之目的而言，在客觀條件之限制下，更有其
      必要性及實效性。惟每次舉發既然各別構成一次違規行為
      ，則連續舉發之間隔期間是否過密，以致多次處罰是否過
      當，仍須審酌是否符合憲法上之比例原則。」而91年7月3
      日修正之道交條例第85條之1增訂第2項：「第7條之2之逕
      行舉發案件有左列情形之一者，得連續舉發：一、逕行舉
      發汽車有第33條、第40條第1項規定之情形，其違規地點
      相距6公里以上、違規時間相隔6分鐘以上或行駛經過一個
      路口以上者。二、逕行舉發汽車有第56條第1項規定之情
      形，而駕駛人不在場或未能將車輛移置每逾2小時者。」
      規定，其立法理由為：「對逕行舉發案件得連續舉發之規
      定，係規範於違反道路交通管理事件統一裁罰標準及處理
      細則第12條，因其影響人民權利義務，為符合法律保留之
      精神，爰酌予修正增列於第2項。」94年12月28日修正通
      過之現行第85條之1第2項規定，其提案理由則係為增加嚴
      重超速行為之處罰，以及為因應長隧道安全，爰為但書規
      定（立法院第6屆第2會期第3次會議議案關係文書討275頁
      參照），對於連續舉發之間隔期間並未修正。準此，如汽
      車駕駛人行駛於高速公路非隧道路段，持續於變換車道時
      ，未依規定顯示方向燈，違反道交條例第33條第1項第4款
      規定，依同條例第85條之1第2項第1款之規範目的，如其
      違規地點相距未達6公里、違規時間相隔未達6分鐘或未行
      駛經過一個路口，即應論以單一違規行為；若其違規地點
      相距6公里以上、違規時間相隔6分鐘以上或行駛經過一個
      路口以上，則得連續舉發。
　　⒉次查舉發機關依民眾檢舉所為之舉發，是否適用道交條例
      第85條之1第2項規定，實務上有認為得直接適用、得類推
      適用（以上兩說均屬肯定說）、及不得適用（否定說）等
      見解之歧異（與各見解相關之裁判先例，可參見臺北高等
      行政法院110年度交上字第181號裁定）。本院認為汽車駕
      駛人於變換車道前顯示方向燈，其用意在警示周邊（尤其
      是後方）車輛注意，不同時序、地點之變換車道行為，亦
      理應個別獨立觀察與評價，即每次變換車道時，都應該顯
      示方向燈以警示周邊（尤其是後方）車輛，故縱於密接時
      間、距離內連續數次變換車道未顯示方向燈，論理上實應
      認屬自然數行為。但道交條例第85條之1第2項規定於91年
      間修正增訂時，其第1款既未就同條例第33條第1項各款情
      形區分，文義上遂應解釋認凡該當第33條第1項各款行為
      ，均得適用第85條之1第2項第1款之規定。至於依民眾檢
      舉所提供科學儀器取得之證據資料而為舉發者，是否屬道
      交條例第7條之2之「逕行舉發」，抑或另屬其他類型而類
      推適用道交條例第85條之1第2項規定，於本件適用結果既
      無差異，且此法律爭議且經臺北高等行政法院裁定送最高
      行政法院統一見解，爰不續析論處理。　　　
　　⒊查原告如附表所示3次變換車道未使用方向燈之行為，固均
      違反道交條例第33條第1項第4款之規定，惟該3次違規行
      為，時間相隔僅2分鐘，地點相距則約1.4公里（56.5公里
      至55.1公里），有舉發通知單在卷可稽（本院卷142頁、
      第146頁、第150頁），依據前開說明，原告所涉3次違規
      行為，既然違規地點相距在6公里以內、違規時間相隔亦
      在6分鐘以下，依道交條例第85條之1第2項第1款規定，舉
      發機關就附表編號二、三之違規行為，不得再為連續舉發
      ，是本件舉發機關對於該2次違規之舉發既然違法，被告
      再對之以原處分二、三裁罰，亦有違誤。　
六、綜上所述，本件原告駕駛系爭汽車，於前揭違規時間，行經
    違規地點時，有「行駛高速公路未依規定變換車道（未依規
    定使用方向燈）」之違規行為，固堪認定。惟原告於密接時
    間、地點連續3次違規，空間相距在6公里以內、時間則僅相
    隔約2分鐘，舉發機關對附表編號二、三之違規行為連續舉
    發，被告且作成處分二、三裁罰，均有違誤。原告提起本件
    行政訴訟所執理由，並非可採，於附表編號1違規行為與處
    分一之部分，乃無理由，應予駁回；至關於附表編號2、3所
    示違規部分，則因處分二、三有上開違法之處，仍應認為原
    告訴請撤銷原處分二、三之部分，應予准許。
七、本件第一審訴訟費用為300元，因兩造各有部分勝訴、部分
    敗訴，本院審酌上情，認本件訴訟費用應由被告負擔三分之
    二，餘由原告負擔，爰確定被告應給付原告之訴訟費用額如
    主文第四項所示。
據上論結，本件原告之訴為一部有理由、一部無理由，依行政訴
訟法第237條之8第1項、第98條第1項前段、第104條，民事訴訟
法第93條，判決如主文。
中　　華　　民　　國　　110 　年　　10　　月　　18　　日
　　　　　　　　　行政訴訟庭　法　官　吳坤芳　　　　　　
附表
編號 違規時間 違規地點 舉發單 裁決書 一 110年2月5日17時43分 國道1號北向56.5公里 國道警交字第ZAC093248號 北市裁催字第22-ZAC093248號（處分一） 二 110年2月5日17時44分 國道1號北向56.2公里 國道警交字第ZAC093249號 北市裁催字第22-ZAC093249號（處分二） 三 110年2月5日17時45分 國道1號北向55.1公里 國道警交字第ZAC093250號 北市裁催字第22-ZAC093250號（處分三） 
上為正本係照原本作成。
如不服本判決，應於判決送達後20日內，向本院提出上訴狀並表
明上訴理由（原判決所違背之法令及其具體內容或依訴訟資料可
認為原判決有違背法令之具體事實），其未載明上訴理由者，應
於提出上訴後20日內向本院補提理由書（上訴狀及上訴理由書均
須按他造人數附繕本，如未按期補提上訴理由書，則逕予駁回上
訴），並應繳納上訴裁判費新臺幣750元。

中　　華　　民　　國　　110 　年　　10　　月　　18　　日
　　　　　　　　　　　　　　　書記官　林妙穗

訴訟費用計算書
項　　　　目　　　　　　　金　額（新臺幣）　　備　註
第一審裁判費　　　　　　　　300元
合        計　　　　　　　　300元